【裁判字號】    89,小,1
【裁判日期】    890413
【裁判案由】    遷讓房屋
【裁判全文】
臺灣士林地方法院民事判決  八十九年度小字第一號
    原      告  丙○○
    訴訟代理人  陳世芳
                林志年
    被      告  丁○○
                甲○○
                乙○○
右當事人間請求遷讓房屋事件，本院判決如左：
    主    文
被告應連帶給付原告新台幣壹萬零伍佰參拾參元。
原告其餘之訴駁回。
訴訟費用新台幣貳仟玖佰參拾伍元由被告連帶負擔百分之十二，餘由原告負擔。
本判決原告勝訴部分得假執行。
原告其餘假執行之聲請駁回。
    事實及理由
一、本件原告起訴主張：坐落台北縣汐止市○○段后頂小段八十六之十八地號上之如
    附件所示之不動產（下稱「系爭土地及建物」）為原告所有，原告並同意訴外人
    林志年將系爭土地及建物出租予被告丁○○，約定租期八十八年七月廿五日起至
    八十九年七月廿四日止，押金新台幣（下同）五萬四千元，每月租金一萬八千元
    ，被告丁○○承租時除支付第一個月租金外，第二個月租金及押金共七萬二千元
    則以同額支票支付，惟該支票屆期經提示未獲兌現，林志年乃於八十八年十月廿
    五日以被告丁○○遲付租金總額已達兩期之租額為由終止租約，並要求被告丁○○遷離系爭土地及建物，詎被告丁○○及其家人甲○○、乙○○竟無權占有系爭
    土地及建物遲不搬離，直至原告提起本件訴訟後之八十八年十二月十五日始搬離
    系爭土地及建物，並將屋內如附表所示之物品毀損破壞及遺留大量垃圾，為此基
    於民法第一百七十九條、第一百八十四條、第一百八十五條之規定，訴請被告丁○○、甲○○、乙○○連帶賠償相當於租金之損害金三萬一千四百零九元及物品
    遭毀損之賠償金及清理費六萬零三百五十元，並願供擔保請准宣告假執行。
二、原告主張系爭土地及建物為原告所有，原告並同意訴外人林志年將系爭土地及建
    物出租予被告丁○○，約定租期八十八年七月廿五日起至八十九年七月廿四日止
    ，押金新台幣（下同）五萬四千元，每月租金一萬八千元，被告丁○○承租時除
    支付第一個月租金外，第二個月租金及押金共七萬二千元則以同額支票支付，惟
    該支票屆期經提示未獲兌現，林志年乃於八十八年十月廿五日以被告丁○○遲付
    租金總額已達兩期之租額為由終止租約，並要求被告丁○○遷離系爭土地及建物
    ，惟被告丁○○及其家人甲○○、乙○○仍繼續占住系爭土地及建物，直至八十
    八年十二月十五日始搬離等事實，業據其提出與所述相符之提出系爭土地及建物
    登記謄本、租賃契約影本、存證信函影本、支票及退票理由單影本各一份為證，
    並經本院勘驗現場屬實，復有勘驗筆錄在卷足憑，且為被告丁○○所不爭執，堪
    認為真正。
三、按因故意或過失不法侵害他人之權利者，負損害賠償責任；數人共同不法侵害他
    人之權利者，連帶負損害賠償責任，民法第一百八十四條第一項前段、第一百八
    十五條第一項前段分別規定甚明。被告丁○○、甲○○、乙○○自租約終止後之
    八十八年十月廿六日起無權占有原告所有之系爭土地及建物，侵害系爭土地及建
    物之所有權，則原告依前開侵權行為之規定，訴請被告丁○○、甲○○、乙○○
    連帶賠償其損害金，自屬有據，至於損害金之計算標準，應參酌土地法第一百零
    五條、第九十七條第一項之規定，予以計算較為客觀公允（最高法院八十一年度
    台上字第三三九號判例參照）。再按城市地方房屋之租金，以不超過土地及其建
    築物申報總價額年息百分之十為限，土地法第九十七條第一項定有明文；而所謂
    土地價額係指法定地價而言，則為土地法施行法第二十五條所明定。又土地法第
    一百四十八條規定，土地所有權人依土地法所申報之地價為法定地價。本件被告
    等人無權占用系爭土地及建物，已如前述，則揆諸前揭判例，核以「相當之租金
    」為渠等賠償之損害金價額。從而原告請求自八十八年十月廿六日起至被告丁○○、甲○○、乙○○遷離系爭土地及建物之日即八十八年十二月十五日止，相當
    於租金之損害金，尚無不合。茲應審酌者，係原告請求之金額與被告使用土地是
    否為相當之對價，據本院勘驗現場，系爭土地之地目為「建」，系爭房屋位於台
    北縣汐止市○○街之巷內，附近一樓均為店家，附近有金龍國小及市場，生活機
    能性佳，交通尚稱便利等情，有系爭土地及建物登記謄本及本院勘驗筆錄在卷可
    憑，本院認使用土地之對價以申報地價總價額年息百分之十為相當，又查系爭建
    物八十八年之課稅現值為六十二萬零二百元，而系爭土地八十八年七月之申報地
    價均為每平方公尺二萬五千六百元，亦有系爭二筆土地登記謄本附卷可稽，從而
    ，原告於請求被告丁○○、甲○○、乙○○連帶給付自八十八年十月廿六日起至
    同年十二月十五日止共五十一日相當於租金之賠償金一萬零五百三十三元【計算
    公式：〔620,200 +(8,000×2,610×64/10,000)〕×10%×51/365＝10,533（元
    以下四捨五入）】之範圍內，應予准許，逾此部分之請求為無理由，應予駁回。
    又因原告既已同意林志年將系爭土地及建物出租予被告丁○○，則被告丁○○等
    人於八十八年十月廿五日租約終止前占住系爭土地及建物即非屬無權占有，且原
    告並非系爭租約之當事人，自不得對被告丁○○等人請求租約終止前之租金，是
    原告訴請被告連帶給付八十八年十月廿六日以前之租金及無權占有之損害金，即
    屬無據，為無理由，應予駁回。
四、次按當事人已證明受有損害而不能證明其數額或證明顯有重大困難者，法院應審
    酌一切情況，依所得心證定其數額，民事訴訟法第二百二十二條第二項固定有明
    文，惟若損害數額在客觀上有證明之可能，且衡情亦無重大困難，而原告未為證
    明者，自無該條項規定之適用，乃屬當然（詳參該條項修正理由書）。原告另主
    張被告搬離系爭土地及建物後，原告發現被告毀損原告多項物品，且遺留大量之
    垃圾及廢棄物，計該毀損物品及清潔費用如附表所示多項云云，並提出現場照片
    九張為證，惟查，上開照片僅能證明確有部分物品遭受損毀，惟尚不足以證明該
    部分物品係遭被告丁○○、甲○○、乙○○中任一人或共同所毀損，亦不足以證
    證明原告受有如附表所示六萬零三百五十元之損害，經本院諭知原告就上開客觀
    上有證明之可能且無重大困難之毀損者及損害數額舉證，原告以無其他證據為由
    而未進一步舉證，本院自不得援用前開規定自行審酌，是原告訴請被告丁○○、
    甲○○、乙○○連帶給付其物品遭毀損之賠償金及清理費六萬零三百五十元云云
    ，即非正當，為無理由，應予駁回。
中      華      民      國    八十九    年      四      月     十三     日
                                        臺灣士林地方法院民事第二庭
~B法      官  張國勳
右為正本係照原本作成。
如對本判決上訴須於判決送達後廿日內向本院提出上訴狀。
中      華      民      國    八十九    年      四      月     二十     日
~B法院書記官  李汝婷


司法院資訊處製作；財團法人民間司法改革基金會備份。
